臺灣桃園地方法院刑事判決　　　　　　　100年度訴字第321號
公　訴　人　臺灣桃園地方法院檢察署檢察官
被　　　告　楊志豪
上列被告因毒品案件，經檢察官提起公訴（99年度偵字第31322
號），被告於準備程序中就被訴事實為有罪之陳述，經告知被告
簡式審判程序之旨，並聽取當事人之意見後，本院合議庭裁定由
受命法官獨任進行簡式審判程序，判決如下：
    主  文
楊志豪明知為禁藥而轉讓，處有期徒刑參月，扣案如附表編號一
所示之物沒收；又明知為禁藥而轉讓，處有期徒刑參月，扣案如
附表編號二所示之物沒收。應執行有期徒刑肆月，扣案如附表所
示之物均沒收。
    事  實
一、楊志豪明知甲基安非他命係毒品危害防制條例第2 條第2 項
    第2 款所規範之第二級毒品，並經行政院衛生署明令公告列
    為禁藥管理，非經許可不得持有、轉讓，竟分別基於無償轉
    讓禁藥即第二級毒品甲基安非他命之犯意，於民國99年11月
    2 日晚間6 時許，在桃園縣八德市○○路上某處，分別無償
    轉讓數量不詳之甲基安非他命予李宇鈞及張堭施用。嗣於
    同日晚間7 時40分許，員警在桃園縣八德市○○街50巷口前
    ，見楊志豪駕駛車牌號碼9406-RU 號自小客車搭載李宇鈞及
    張堭2 人行跡可疑乃攔檢盤查，遂於李宇鈞隨身攜帶之背
    包內扣得前揭自楊志豪處受讓之甲基安非他命1 小包（含袋
    毛重約0.67公克），並於張堭隨身攜帶之背包內扣得前揭
    自楊志豪處受讓之已施用所剩之甲基安非他命殘渣袋1 個，
    經警循線追查，始悉上情。
二、案經桃園縣政府警察局報告臺灣桃園地方法院檢察署檢察官
    偵查後起訴。
    理  由
一、本件係經被告楊志豪於準備程序當庭就被訴事實為有罪之陳
    述，經本院合議庭裁定由受命法官改依簡式審判程序審理，
    則依刑事訴訟法第273 條之2 、同法第159 條第2 項之規定
    ，不適用傳聞法則有關限制證據能力之相關規定，合先敘明
    。
二、上揭事實，業據被告楊志豪於本院審理時坦承不諱，核與證
    人李宇均、張堭分於警詢及偵查時之證述大致相符，並有
    前開轉讓之甲基安非他命1 小包及甲基安非他命殘渣袋1 個
    扣案可資佐證，而該扣案之甲基安非他命1 小包及甲基安非
    他命殘渣袋1 個經鑑定結果，確均含甲基安非他命成分無訛
    ，有偵查卷附毒品初步鑑識報告單及台灣檢驗科技股份有限
    公司檢驗報告可憑，且李宇均、張堭2 人為警查獲後所採
    集之尿液，經送請台灣檢驗科技股份有限公司檢驗結果，確
    均呈施用甲基安非他命陽性反應，有該公司濫用藥物檢驗報
    告及代號與真實姓名對照表附卷可稽，再參以被告於偵查時
    亦坦承犯行無誤，雖被告曾於準備程序時一度否認犯行，惟
    參諸前開補強證據，確已足擔保被告於本院審理時之任意性
    自白之真實性，確與事實相合，自堪採信。本案事證明確，
    被告犯行堪以認定，應依法論科。
三、查甲基安他命係毒品危害防制條例第2 條第2 項第2 款所稱
    之第二級毒品。又安非他命類藥品前經行政院衛生署公告禁
    止輸入、製造、販賣，而屬於藥事法所定之禁藥，嗣經該署
    公告列入麻醉藥品管理條例所定「化學合成麻醉藥品」管理
    ，仍不失其為禁藥之性質，自不得非法轉讓，是甲基安非他
    命雖係毒品危害防制條例第2 條第2 項第2 款所規定之第二
    級毒品，但亦屬藥事法所稱之「禁藥」，而明知為禁藥而轉
    讓者，藥事法第83條亦有處罰明文，故行為人明知為禁藥即
    甲基安非他命而轉讓予他人者，除成立毒品危害防制條例第
    8 條第2 項之轉讓第二級毒品罪外，亦構成藥事法第83條第
    1 項之轉讓禁藥罪，此係屬同一犯罪行為而同時有二種法律
    可資處罰之法規競合情形，應依「重法優於輕法」、「後法
    優於前法」等法理處斷。又前法之毒品危害防制條例第8 條
    第2 項轉讓第二級毒品罪之法定本刑為「六月以上五年以下
    有期徒刑，得併科新臺幣七十萬元以下罰金」，而後法之藥
    事法第83條第1 項轉讓禁藥罪之法定本刑為「七年以下有期
    徒刑，得併科新臺幣五百萬元以下罰金」，且本案被告轉讓
    甲基安非他命之情節（亦即其轉讓之數量及對象），並無應
    依毒品危害防制條例第8 條第6 款及第9 條之規定加重其刑
    至2 分之1 之情形，則藥事法第83條第1 項之罪之法定本刑
    ，顯較毒品危害防制條例第8 條第2 項之罪之法定本刑為重
    ，被告所為轉讓甲基安非他命之行為，自應優先適用藥事法
    第83條第1 項之規定處斷。
四、核被告所為，均係犯藥事法第83條第1 項之轉讓禁藥罪。被
    告於轉讓禁藥即第二級毒品甲基安非他命前所持有之低度行
    為，應為其轉讓之高度行為所吸收，不另論罪。起訴書記載
    被告構成毒品危害防制條例第8 條第2 項之罪，參諸前開說
    明，自有未洽，惟其基本事實同一，本院復已告知被告變更
    法條之旨，本院自應予以審理並依法變更起訴法條。又被告
    雖於偵查及審判中均自白本案犯行，已如前述，惟就被告所
    為轉讓甲基安非他命之犯行，均經本院論以藥事法第83條第
    1 項之轉讓禁藥罪，因藥事法並無關於轉讓禁藥於偵查及審
    判中自白即應減輕其刑之規定，此部分自無割裂適用毒品危
    害防制條例第17條第2 項規定之餘地，惟此因適用藥事法規
    定論罪而不能減刑之情形，乃法規競合之適用結果，爰就本
    案被告於偵查及本院審理時均自白犯罪之情形，作為本案量
    刑時審酌之事項，併此敘明。被告2 次犯行，犯意各別，行
    為互殊，應予分論併罰。爰審酌被告明知甲基安非他命為禁
    止轉讓之毒品，竟將所持之甲基安非他命轉讓供他人施用，
    所為戕害他人身心健康，並對社會治安造成一定危害，應予
    非難，惟念被告犯後已知悔悟，並審酌被告犯罪動機、手段
    、素行狀況，及其於偵查及本院審理中均坦承犯行之情狀，
    各量處被告如主文所示之刑，並定其執行刑。
五、扣案如附表編號一所示之甲基安非他命1 小包（鑑定時均含
    袋處理，毛重原約0.67公克，因鑑驗使用0.0109公克）及甲
    基安非他命殘渣袋1 個（毒品已無從析離），均係藥事法所
    規定之違禁物，除採樣鑑驗部分業已鑑析用罄外，驗餘部分
    基於法律整體適用原則，不宜適用毒品危害防制條例第18條
    第1 項前段規定，而應依刑法第38條第1 項第1 款規定宣告
    沒收。至其餘扣案物品，則屬供被告、李宇鈞及張堭施用
    毒品所用之物，與本案轉讓禁藥犯行並無關聯，爰不併諭知
    沒收，附此敘明。
據上論斷，應依刑事訴訟法第273 條之1 第1 項、第299 條第1
項前段、第300 條，藥事法第83條第1 項，刑法第11條前段、第
51條第5 款、第38條第1 項第1 款，判決如主文。
本案經檢察官吳靜怡到庭執行職務。
中    華    民    國   100    年    7     月    22    日
                  刑事第九庭  法  官  陳正昇
附表
編號一、甲基安非他命1 小包（毛重原約0.67公克，因鑑驗使用
        0.0109公克）
編號二、甲基安非他命殘渣袋1 個（毒品已無從析離）
以上正本證明與原本無異。
如不服本判決應於收受判決後10日內向本院提出上訴書狀，並應
敘述具體理由。其未敘述上訴理由者，應於上訴期間屆滿後20日
內向本院補提理由書(均須按他造當事人之人數附繕本)「切勿逕
送上級法院」。
                             書記官  陳雅婷
中    華    民    國   100    年    7     月    25    日
附錄本案論罪科刑依據之法條：
藥事法第83條
明知為偽藥或禁藥，而販賣、供應、調劑、運送、寄藏、牙保、
轉讓或意圖販賣而陳列者，處 7 年以下有期徒刑，得併科新臺
幣 5 百萬元以下罰金。
犯前項之罪，因而致人於死者，處 7 年以上有期徒刑，致重傷
者，處 3 年以上 12 年以下有期徒刑。
因過失犯第 1 項之罪者，處 2 年以下有期徒刑、拘役或科新臺
幣 30 萬元以下罰金。
第 1 項之未遂犯罰之。